臺灣高等法院刑事判決　　　　　　　　　96年度上訴字第29號
上　訴　人　臺灣板橋地方法院檢察署檢察官
被　　　告　甲○○
上列上訴人因被告違反毒品危害防制條例案件，不服臺灣板橋地
方法院95年度訴字第2903號，中華民國95年10月31日第一審判決
（起訴案號：臺灣板橋地方法院檢察署95年度毒偵字第5814號、
第5979號，併案審理案號：臺灣板橋地方法院檢察署95年度毒偵
字第7600號），提起上訴，本院判決如下：
    主  文
原判決撤銷。
甲○○施用第一級毒品，處有期徒刑陸月，如易科罰金，以銀元
參佰元即新臺幣玖佰元折算壹日，第一級毒品海洛因壹小包（淨
重零點零陸公克）沒收銷燬，海洛因包裝袋壹個沒收。又施用第
一級毒品，處有期徒刑陸月，如易科罰金，以新臺幣壹仟元折算
壹日，注射針筒捌支沒收。應執行有期徒刑捌月，如易科罰金，
以銀元參佰元即新臺幣玖佰元折算壹日，第一級毒品海洛因壹小
包（淨重零點零陸公克），沒收銷燬，海洛因包裝袋壹個、注射
針筒捌支，均沒收。
    事  實
一、甲○○（原名李和諠）於民國92年間，因施用毒品，經臺灣
    板橋地方法院裁定送觀察、勒戒結果，認無繼續施用傾向，
    由臺灣板橋地方法院檢察署檢察官於92年3月28日以92年度
    毒偵字第847號不起訴處分確定。
二、甲○○於95年6月11日中午12時許，回溯約24小時內某時，
    在臺北縣樹林市○○街○段284號住處，以注射針筒注射方式
    ，施用第一級毒品海洛因。經警據報於95年6月11日中午12
    時許，前往上址，經甲○○同意，至其所使用房間搜索，而
    在其房間床舖上，枕頭下，查獲海洛因1小包（淨重0.06公
    克，包裝袋重0.26公克），並於同日下午2時左右，採取甲
    ○○之尿液送驗。
三、甲○○於上揭時、地，為警查獲後，停止繼續施用海洛因。
    惟因意志不堅，另行起意，於95年8月8日下午9時30分許，
    回溯約26小時內某時，在臺北縣樹林市○○街○段284號住處
    ，以注射針筒注射方式，施用第一級毒品海洛因。甲○○經
    警通知，於95年8月8日下午9時30分許，至臺北縣政府警察
    局樹林分局偵查隊，由警採取尿液送驗。又於95年8月12日
    中午12時40分許，回溯約24小時內某時，在上址，以相同方
    式，接續施用第一級毒品海洛因。經警據報於95年8月12 日
    中午12時40分許，前往上址，經甲○○同意，至其所使用房
    間搜索，而在其房間床頭櫃內，查獲其所有預備供施用海洛
    因使用之注射針筒8支，並於同日下午2時40分許，採取甲○
    ○之尿液送驗。
四、案經臺北縣政府警察局樹林分局、新莊分局分別報請臺灣板
    橋地方法院檢察署檢察官偵查起訴，及函請併案審理。
    理  由
一、被告甲○○於上揭時、地，施用第一級毒品海洛因之事實，
    有(一)經警分別查獲之白色粉末1小包、注射針筒8支，扣案可
    資佐證。扣案白色粉末，經法務部調查局檢驗結果，認定含
    第一級毒品海洛因成分（淨重0.06公克，空包裝重0.26公克
    ），有法務部調查局95年7月10日調科壹字第060012057號鑑
    定通知書，附卷可稽（見偵字第14809號卷第36頁）。(二)警
    方先後3次採取被告尿液，經臺灣檢驗科技股份有限公司檢
    驗結果，認定均呈嗎啡陽性反應，有該公司95年6月26日、
    95 年8月23日、95年8月30日濫用藥物尿液檢驗報告（檢體
    編號依序為H00000000、H00000000、32675）、採取尿液姓
    名及編號對照表（姓名均為甲○○，編號依序為H00000000
    、H00000000、32675），在卷可按（見偵字第14809號卷第
    34 、35頁、毒偵字第7600號卷第6、7頁、毒偵字第5814號
    卷第32、33頁）。(三)被告於檢察官訊問及原審、本院承認於
    經警採取尿液前1、2天，在上址住處，以注射筒注射方式，
    施用海洛因等情（見毒偵字第5814號卷第25頁、原審卷第22
    、23 頁、本院卷第30頁）。(四)按依文獻記載，施用海洛因
    後，尿液可檢測到嗎啡成分之期間，平均為17小時至26小時
    ，有行政院衛生署管制藥品管理局92年12月2日管檢字第092
    0009990號函可參。被告供明其已無法記憶施用海洛因之確
    實時間，本院爰以其經警採取尿液前26小時內，為被告施用
    海洛因之時間（被告為警查獲後至採取尿液前，已不可能施
    用海洛因，該段時間爰予排除）。(五)被告於本院供述：95
    年6月11日被警察查獲後，並未繼續施用海洛因，直到95年8
    月，又被警察查獲前2、3天，才再施用海洛因等語（見本院
    卷第30頁）。可知，被告於95年6月11日經警查獲後，已中
    斷其施用海洛因之犯意，直至95年8月初，始意志不堅，故
    態復萌，接續施用海洛因。(六)被告於92年間，因施用毒品，
    經臺灣板橋地方法院裁定送觀察、勒戒結果，認無繼續施用
    傾向，由臺灣板橋地方法院檢察署檢察官於92年3月28日以
    92年度毒偵字第847號不起訴處分確定，有卷附本院被告前
    案紀錄表可憑（見本院卷第14頁）。被告於觀察、勒戒後，
    5年以內再犯施用毒品罪，不適用毒品危害防制條例第20條
    規定。是以，本件事證明確，被告犯行堪以認定，應依法論
    科。
二、核被告所為，係犯毒品危害防制條例第10條第1項之施用第
    一級毒品罪。被告持有第一級毒品海洛因之低度行為，應為
    施用之高度行為所吸收，不另論罪。按數行為於同時同地或
    密切接近之時地實施，侵害同一之法益，各行為之獨立性極
    為薄弱，依一般社會健全觀念，在時間差距上，難以強行分
    開，在刑法評價上，以視為數個舉動之接續施行，合為包括
    之一行為予以評價，較為合理者，為包括一罪之接續犯（最
    高法院95度臺上字第3190號判決參照）。被告於95年8月8日
    下午9時30分許，回溯約26小時內某時，及於95年8月12日中
    午12時40分許，回溯約24小時內某時，於密切接近之時、地
    ，以相同方法，2次施用第一級毒品海洛因，侵害相同法益
    ，揆諸上開說明，應論以接續犯。被告於95年8月8日下午9
    時30分許，回溯約26小時內施用海洛因犯行，雖未經起訴，
    然與起訴部分，有接續犯之包括一罪關係，為起訴效力所及
    ，並經臺灣板橋地方法院檢察署函請併案審理，本院應併予
    審理。至於被告於95年6月11日中午12時許，回溯約24小時
    內某時，施用第一級毒品海洛因犯行，與上開95年8月間之2
    次犯行，時間相隔近2個月之久，且如一、(五)所述，被告自
    承於95年6月間施用後，並未繼續施用，已中斷其施用毒品
    之犯意，被告95年6月之犯行，與95年8月之犯行，並無接續
    犯之包括一罪關係，而係另行起意所為，應予分論併罰。公
    訴意旨認為其有接續犯之包括一罪關係，尚有未合，併予敘
    明。
三、原審以被告罪證明確，據以論罪科刑，固非無見。惟被告於
    95年8月8日下午9時30分許，回溯約26小時內某時，施用海
    洛因犯行，原審未及併予審理，檢察官上訴意旨執此指摘原
    判決不當，提起上訴，為有理由，本院應予撤銷改判。
四、本院審酌被告經警查獲，仍不知警惕，一再施用海洛因，惡
    性非輕，惟被告除犯施用毒品罪外，尚無其他犯罪紀錄，及
    被告犯罪後能坦承犯行，深表悔悟，暨被告犯罪之動機、所
    生危害等一切情狀，就被告所犯2罪，各量處有期徒刑6月。
    被告行為後，刑法於94年2月2日修正公布，95年7月1日施行
    ，比較修正前後刑法第51條第5款規定，修正前規定有期徒
    刑定應執行刑，不得逾20年，修正後規定為不得逾30年，修
    正後規定，並未有利於被告，依刑法第2條第1項規定，比較
    新、舊法結果，應適用修正前規定，定其應執行刑為有期徒
    刑8月。又按94年2月2日修正公布，95年7月1日施行之刑法
    施行前犯併合處罰數罪中之一罪，且該數罪均合第41條第1
    項得易科罰金之規定者，適用修正前第41條第2項規定，94
    年2月2日修正公布，95年7月1日施行之刑法施行法第3條之1
    第3項，定有明文。被告所犯上開2罪，合於上開規定，應諭
    知易科罰金之折算標準。而刑法第41條第1項前段，關於易
    科罰金之折算標準，由銀元1百元、2百元、3百元，修正為
    新臺幣1千元、2千元、3千元，折算1日。被告於修正前所犯
    部分，依刑法第2條第1項規定，比較新、舊法結果，應適用
    修正前規定，諭知易科罰金之折算標準。被告於修正後所犯
    部分，應適用修正後規定，諭知易科罰金之折算標準。被告
    所犯上開2罪，係分別於修正前、後所犯，就應執行有期徒
    刑8月，其易科罰金之折算標準，爰適用較有利於被告之修
    正前規定，諭知易科罰金之折算標準。
五、扣案之海洛因1小包（淨重0.06公克），依毒品危害防制條
    例第18條第1項前段規定，諭知沒收銷燬；扣案海洛因包裝
    袋1個及注射針筒8支，係被告所有供犯罪所用或預備之物，
    應依刑法第38條第1項第2款規定，宣告沒收。另扣案之玻璃
    球2個，與被告所犯施用第一級毒品罪無關，本院不能宣告
    沒收，附此敘明。
據上論斷，應依刑事訴訟法第369條第1項前段、第364條、第299
條第1項前段，毒品危害防制條例第10條第1項、第18條第1項前
段，刑法第11條前段、第2條第1項前段、第38條第1項第2款、第
41條第1項前段，修正前刑法第41條、第51條第5款，修正前罰金
罰鍰提高標準條例第2條，判決如主文。
本案經檢察官許睦坪到庭執行職務。
中　　華　　民　　國　　96　　年　　2　　月　　13 　　日
　　　　　　　　　刑事第十三庭審判長法  官  曾德水
                                    法  官  王炳梁
                                    法  官  李錦樑
以上正本證明與原本無異。
如不服本判決，應於收受送達後10日內向本院提出上訴書狀，其
未敘述上訴之理由者並得於提起上訴後10日內向本院補提理由書
（均須按他造當事人之人數附繕本）。
                                    書記官  吳金來
中　　華　　民　　國　　96　　年　　2　　月　　13 　　日
附錄：本案論罪科刑法條全文：
毒品危害防制條例第10條第1項
施用第一級毒品者，處 6 月以上 5 年以下有期徒刑。
